臺灣高雄地方法院刑事判決　　　　　　99年度審易字第3817號
公　訴　人　臺灣高雄地方法院檢察署檢察官
被　　　告　王志銘
上列被告因違反毒品危害防制條例案件，經檢察官提起公訴（99
年度毒偵字第3767號），被告於準備程序進行中就被訴事實為有
罪之陳述，經本院告知簡式審判程序之旨，並聽取被告與公訴人
之意見後，裁定依簡式審判程序審理，判決如下：
    主  文
王志銘施用第二級毒品，累犯，處有期徒刑柒月，扣案之第二級
毒品甲基安非他命伍包（含包裝袋，驗後淨重拾參點柒伍柒公克
）沒收銷燬之，扣案如附表一所示之物，均沒收之。又持有第一
級毒品，累犯，處有期徒刑肆月。扣案之第一級毒品海洛因壹包
（含包裝袋，驗後淨重零點玖參公克）沒收銷燬之。應執行有期
徒刑拾月，扣案之第一級毒品海洛因壹包（含包裝袋，驗後淨重
零點玖參公克）及第二級毒品甲基安非他命伍包（含包裝袋，驗
後淨重拾參點柒伍柒公克），均沒收銷燬之。扣案如附表一所示
之物，均沒收之
    事  實
一、王志銘前於民國89年間因施用毒品案件，經本院以89年度毒
    聲字第6800號裁定送觀察勒戒後，認有繼續施用毒品傾向，
    經檢察官聲請本院以89年度毒聲字第7906號裁定施以強制戒
    治，嗣經停止戒治、撤銷停止戒治，於91年4 月25日執行完
    畢，於91年4 月26日釋放。再於94年間因施用毒品案件，經
    本院於94年8 月31日以94年度易字第1034號判處有期徒刑4
    月確定，另因違反槍砲彈藥刀械管制條例及竊盜案件，經本
    院分別以94年度訴字第2149號及95年度易字第426 號，各判
    處有期徒刑4 月，併科罰金新臺幣（以下同）3 萬元及10月
    確定，與前開毒品案合併定應執行有期徒刑1 年4 月，併科
    罰金3 萬元確定（下稱第一案），復於95年間因竊盜案件，
    經本院以95年度易字第426 號，減刑為有期徒刑9 月（下稱
    第二案），第二案接續於第一案後執行，嗣於96年11月6 日
    執行完畢。詎其仍不知悔改，竟基於施用第二級毒品甲基安
    非他命之犯意，於99年5 月28日15、16時許，在臺南科技園
    區廁所內，將甲基安非他命置入玻璃球內以火燒烤吸食其煙
    霧方式施用第二級毒品甲基安非他命1 次。另明知海洛因係
    毒品危害防制條例所列管之第一級毒品，不得持有，竟基於
    持有第一級毒品海洛因之犯意，於99年5 月29日0 時30 分
    許前之某時，在不詳處所，自真實年籍姓名不詳、綽號「阿
    宏」之男子取得第一級毒品海洛因1 包（驗餘淨重0.93公克
    、空包裝重0.30公克）而持有之。嗣於99年5 月29日0 時30
    分許，在高雄市○○區○○街與立德街口附近，因形跡可疑
    ，為警盤查，經王志銘主動自隨身手提袋內查扣海洛因1 包
    （驗餘淨重0.93公克、空包裝重0.30公克）、安非他命5 包
    （各毛重7.44公克、6.58公克、0.98公克、0.36公克、0.
    22公克; 驗後淨重各為6.688 公克、6.139 公克、0.739 公
    克、0. 137公克、0.054 公克，總驗後淨重為13.757公克）
    、電子磅秤1 個、空夾鏈袋1 批、玻璃球2 個、血管束帶1
    條、藥鏟2 支、新臺幣500 元現金及UCEC牌手機（雙卡門號
    00000000 000號、0000000000號）1 支，並徵其同意採尿送
    驗，檢驗結果呈安非他命及甲基安非他命陽性反應，始悉上
    情。
二、案經高雄市政府警察局三民第一分局報告臺灣高雄地方法院
    檢察署檢察官偵查起訴。
    理  由
一、本件被告王志銘所犯係死刑、無期徒刑、最輕本刑為3 年以
    上有期徒刑以外之罪，其於準備程序進行中，就被訴事實為
    有罪之陳述，經受命法官告知簡式審判程序之旨，並聽取
    當事人之意見後，本院合議庭認無不得或不宜改依簡式審判
    程序進行之情形，爰依刑事訴訟法第273 條之1 第1 項規定
    ，裁定本件由受命法官獨任進行簡式審判程序。又本件卷內
    之證據資料，依同法第273 條之2 規定，不受同法第159 條
    第1 項關於傳聞法則規定之限制，依法均有證據能力，合先
    敘明。
二、上揭事實，業據被告於本院審理中坦承不諱，並有高雄市政
    府警察局三民第一分局毒品危害防制條例案件嫌犯代號與真
    實姓名對照表（代號：G-181 ）、高雄市政府警察局三民第
    一分局三民派出所扣押筆錄、高雄市政府警察局三民第一分
    局扣押物品目錄表、高雄市立凱旋醫院99年6 月17日濫用藥
    物尿液檢驗報告1 紙（檢體編號：G181）在卷可稽，又扣案
    之甲基安非他命5 包（各毛重7.44公克、6.58公克、0.98公
    克、0.36公克、0.22公克; 驗後淨重各為6.688 公克、6.
    139 公克、0.739 公克、0. 137公克、0.054 公克，總驗
    後淨重為13.7 57 公克），經送驗後，結果確實均含有第二
    級毒品甲基安非他命之成分，此亦有卷附高雄醫學大學附設
    中和紀念醫院檢驗報告（報告編號9910-21 至9910-25 號）
    5 紙在卷可按。另扣案之海洛因1 包（驗後淨重合計0.93公
    克），經送驗後，結果確實含有第一級毒品海洛因之成分，
    此亦有卷附法務部調查局濫用藥物實驗室99年6 月23日調科
    壹字第0992301386 0號鑑定書（偵卷第33頁）可按，足認被
    告前開任意性之自白與事實相符，得作為被告有罪之證據。
    又被告曾受如事實欄所載之觀察、勒戒及強制戒治處分執行
    完畢後5 年內，再犯施用毒品罪而經依法追訴處罰完畢等事
    實，亦有卷附本院院內索引卡紀錄表、臺灣高等法院被告前
    案紀錄表各1 份在卷可按。按海洛因及甲基安非他命分別係
    毒品危害防制條例第2 條第2 項第1 款、第2 款所稱之第一
    、二級毒品，依法不得持有、施用。次按毒品危害防制條例
    第20條、第23條於93年1 月9 日修正施行後，將施用毒品之
    刑事處遇程序，區分為「初犯」及「五年內再犯」、「五年
    後再犯」3 種，其立法理由謂：「初犯」經觀察、勒戒或強
    制戒治執行完畢釋放後，「五年內再犯」者，因其再犯率甚
    高，原實施之觀察、勒戒及強制戒治既已無法收其實效，爰
    依法追訴或裁定交付審理。至於經觀察、勒戒或強制戒治執
    行完畢釋放後，「五年後再犯」者，前所實施之觀察、勒戒
    或強制戒治已足以遮斷其施用毒品之毒癮，為期自新及協助
    其斷除毒癮，仍適用「初犯」規定，先經觀察、勒戒或強制
    戒治之程序。從而依修正後之規定，僅限於「初犯」及「五
    年後再犯」二種情形，始應先經觀察、勒戒或強制戒治程序
    。倘被告於5 年內已再犯，經依法追訴處罰，縱其第3 次再
    度施用毒品之時間，在初犯經觀察、勒戒或強制戒治執行完
    畢釋放5 年以後，已不合於「五年後再犯」之規定，且因已
    於「五年內再犯」，顯見其再犯率甚高，原實施觀察、勒戒
    或強制戒治，已無法收其實效，即應依該條例第10條處罰（
    最高法院95年第7 次刑事庭會議決議參照）。從而，被告於
    前開初犯觀察、勒戒及強制戒治處分執行完畢釋放後「五年
    內再犯」施用毒品罪，並經依法追訴處罰執行完畢，而本件
    被告再度施用毒品犯行，已不合於「五年後再犯」之規定，
    揆諸前揭說明即應依毒品危害防制條例第10條加以處罰。職
    是，本件事證明確，被告犯行洵堪認定，應依法論科。
三、核被告王志銘所為，係犯毒品危害防制條例第10條第2 項之
    施用第二級毒品罪、同條例第11條第1 項之持有第一級毒品
    罪。被告為施用而持有二級毒品之低度行為，為施用第二級
    毒品之高度行為所吸收，不另論罪。被告就上開犯行，犯意
    各別，行為互殊，應予分論併罰。又被告有如事實欄所記載
    論罪科刑執行完畢之紀錄，有上開被告前案紀錄表附卷可考
    ，其於有期徒刑執行完畢後，5 年內故意再犯本件有期徒刑
    以上之2 罪，均為累犯，應各依刑法第47條第1 項規定，加
    重其刑。爰審酌被告前因施用毒品案件，迭經觀察、勒戒、
    強制戒治及法院科刑判決後，竟再為本件犯行，足見其惡習
    已深，且戒絕毒品之意志不堅，未能體悟施用毒品對自己、
    家人造成之傷害及社會之負擔，自屬可議；參以被告施用毒
    品之前科紀錄非少、犯後坦承犯行，持有之毒品數量非鉅，
    且施用毒品本質上係屬戕害自身健康之行為，尚未直接危害
    他人，反社會性程度應屬較低，及其智識程度、生活狀況兼
    衡檢察官於本院審理中具體求刑等一切情狀，分別量處如主
    文所示之刑。並依刑法第51條第5 款規定，定其應執行之刑
    ，以資懲儆。至扣案第一級毒品海洛因1 包（驗後淨重0.93
    公克），第二級毒品安非他命5 包（各毛重7.44公克、6.58
    公克、0.98公克、0.36公克、0. 22 公克; 驗後淨重各為
    6.688 公克、6.139 公克、0.739 公克、0. 137公克、0.
    054 公克，總驗後淨重為13.757公克），業經鑑驗分別係屬
    第一級毒品海洛因及第二級安非他命無訛，已如前述，而包
    裝袋與其上殘留之毒品，均已難以分析剝離，俱應依毒品危
    害防制條例第18條第1 項前段規定，不問屬於犯人與否，分
    別於被告持有第一級毒品及施用第二級毒品之罪刑項下，併
    宣告沒收銷燬之，至於送鑑耗損之部分，既已滅失，自無庸
    再予宣告沒收銷燬之必要。而扣案如附表一所示之物，業據
    被告自承為其所有，且係被告施用第二級毒品甲基安非他命
    所用之物，是應依刑法第38條第1 項第2 款、第3 項宣告沒
    收之，另如附表二所示之扣案物，固為被告所有，然尚無積
    極證據足證與本案犯罪事實相關，爰不予宣告沒收，併此敘
    明。
據上論斷，應依刑事訴訟法第273 條之1 第1 項、第284 條之1
、第299 條第1 項前段，毒品危害防制條例第10條第2 項、第11
條第1 項、第18條第1 項，刑法第11條、第47條第1 項、第38條
第1 項第2 款第3 款、第51條第5 款、第9 款，判決如主文。
本案經檢察官王兆琳到庭執行職務。
中    華    民    國   100    年    1     月    5     日
                  刑事第三庭    法  官  沈宗興
以上正本證明與原本無異。
如不服本判決應於收受判決後10日內向本院提出上訴書狀，並應
敘述具體理由。其未敘述上訴理由者，應於上訴期間屆滿後20日
內向本院補提理由書(均須按他造當事人之人數附繕本)「切勿逕
送上級法院」。
中    華    民    國   100    年    1     月    5     日
                                書記官  楊雅蘭
附表一
┌──┬────┬───┬────────────┐
│編號│扣案物品│數量  │    備註                │
├──┼────┼───┼────────────┤
│1   │電子磅秤│ 1 個 │編號1 至5 均為被告施用第│
├──┼────┼───┤二級毒品所用，均依法宣告│
│2   │空夾鏈袋│ 1 批 │沒收。                  │
├──┼────┼───┤                        │
│3   │玻璃球  │ 2 個 │                        │
├──┼────┼───┤                        │
│4   │血管束帶│ 1 條 │                        │
├──┼────┼───┤                        │
│5   │藥鏟    │ 2 支 │                        │
└──┴────┴───┴────────────┘
附表二
┌──┬─────────┬───┬─────────┐
│編號│扣案物品          │數量  │   備註           │
├──┼─────────┼───┼─────────┤
│1   │ 現金             │500元 │與本案犯罪無相關連│
│    │                  │      │，不予沒收。      │
├──┼─────────┼───┼─────────┤
│2   │UCEC牌手機（雙卡門│1 支  │同上              │
│    │號00000000000 號、│      │                  │
│    │0000000000號）    │      │                  │
└──┴─────────┴───┴─────────┘
附錄本判決論罪科刑之法條：
毒品危害防制條例第10條第2項
施用第二級毒品者，處3年以下有期徒刑。
毒品危害防制條例第11條第1項
持有第一級毒品者，處3年以下有期徒刑、拘役或新臺幣5萬元以
下罰金。